【裁判字號】    89,易,1150
【裁判日期】    891226
【裁判案由】    恐嚇取財
【裁判全文】
臺灣臺南地方法院刑事判決                        八十九年度易字第一一五號
    公  訴  人  臺灣台南地方法院檢察署檢察官
    被      告  甲○○
右列被告因恐嚇取財案件，經檢察官提起公訴 (八十八年度偵字第一五０八八號)，
本院判決如左：
    主  文
甲○○無罪。
    理  由
一、公訴意旨略以：被告甲○○與姓名不詳綽號「阿林仔」之成年男子，共同基於為
    自己不法所有之意圖，於民國八十八年十二月五日十九時許，在台南市○○路與
    民生路口三商巧福店前，由被告向被害人丙○○稱：如果錢沒交出來，即要讓你
    死等語並由被告教唆綽號「阿林仔」者以徒手毆打被害人等方式，恐嚇被害人丙○○，致其心生畏懼，而同意交付被告新台幣（下同）十萬元，並於八十八年十
    二月八日在前址，由被害人丙○○交付十萬元予被告甲○○，因認被告甲○○與
    綽號「阿林仔」之人共同涉犯刑法第三百四十六條第一項之恐嚇取財罪嫌等語。
    。
二、按犯罪事實應依證據認定之，無證據不得推定其犯罪事實；又不能證明被告犯罪
    者，應諭知無罪之判決，刑事訴訟法第一百五十四條、第三百零一條第一項分別
    定有明文。又告訴人之告訴，係以使被告受刑事訴追為目的，是其陳述是否與事
    實相符，仍應調查其他證據以資審認，最高法院五十二年度台上字第一三００號
    著有判例可資參照。
三、公訴意旨認被告涉有刑法恐嚇罪嫌，無非以被害人丙○○之指述及被告與被害人
    原無金錢債務糾紛，被害人當無必要交付十萬元予被告之理等情為據，然訊據被
    告甲○○於警訊及偵審中固坦承於八十八年十二月五日十九時許，在前址與被害
    人丙○○會面時，與其同行綽號「阿林仔」之人曾出手推打被害人丙○○，且丙○○同意給付十萬元予伊，及其於八十八年十二月八日十四時許，與被害人相約
    在同址取款時，為警查獲等情，惟堅詞否認涉有前開恐嚇取財罪嫌，辯稱：伊並
    未教唆「阿林仔」毆打被害人；被害人係自行同意給付十萬元予伊，伊並未恐嚇
    被害人等語。經查：(1)被害人與被告於八十八年十二月五日十九時，在台南市○○路與民生路口三商巧福店前相遇時，被告要求被害人給付十萬元作為賠償其因
    入獄所受之損失等情，業據被告於偵審中自承不諱，核與被害人於警訊及偵查中
    指述相符，被告此部分之自白與事實相符，尚堪採信。(2)被害人與被告於前開時
    地相遇並約定由被害人給付十萬元予被告後，曾由被告打電話請求台南市警察局
    第四分局海安派出所派員前往，並由該局警員乙○○到場處理一節，業據被告於
    本院審理時，供承在卷，核與證人乙○○於本院審理時結證證述相符，被告此部
    分之供述與事實相符堪以採信。是依被害人所述，被告當日果若曾施行暴力手段
    恐嚇被害人，致其心生畏懼而同意交付十萬元，何以當日係被告而非被害人通知
    警察到場處理？此與常理顯屬有違，且證人乙○○於本院調查時結證稱：「當天
    我去看時，並沒有看到丙○○臉上有傷，當天也沒有看到丙○○有何驚慌之表情
    ，感覺上氣氛很正常。當天甲○○與另一男子離開後，丙○○向我表示要我載他
    回家，因為不順路，所以我沒有載他，當時甲○○等人已經離開，他也沒有向我
    表示被恐嚇或被毆打。」等語（參見本院八十九年九月五日訊問筆錄），依此被
    害人於警訊中所稱：被「阿林仔」毆打頭部及嘴部（嘴部有受傷）等語，與證人
    乙○○當日所見即有不符，被害人此部分之指述是否真實，即非無疑。另參以被
    害人當日若曾受被告等人毆打恐嚇，何以於證人乙○○到場處理時，未當場舉發
    被告之不法行為？甚於被告及「阿林仔」二人離開現場，被害人已無立即危害之
    際，被害人仍未向證人乙○○表示其受被告毆打恐嚇等情？觀諸被害人種種言行
    ，多與常理有違，尚難僅以其單一指述，即對被告為不利之認定。(3)被告雖坦承
    與其同行綽號「阿林仔」之人於八十八年十二月五日當時確曾推打被害人一下，
    然此「阿林仔」之行為是否如被害人所稱，係出諸被告指使，尚乏他證相佐，且
    「阿林仔」雖有推打被害人，然參諸證人乙○○前開證稱：並未看到被害人有受
    傷情形等語，則「阿林仔」所為推打被害人之行為，是否以達恐嚇被害人致其心
    生畏懼之程度，使其同意給付被告十萬元之約定，即非無疑。公訴意旨認被告與
    「阿林仔」之人共同恐嚇被害人致其心生畏懼一節，尚乏他證相佐。(4)按契約之
    訂定，本得由契約當事人自行約定為已足，縱被害人與被告雙方前無金錢糾葛，
    倘無證據足認被害人與被告就給付之約定係出被告之恐嚇脅迫，自難僅以被害人
    前與被告無金錢往來或債務糾紛，卻同意為一定之給付等情，即推認被告確有恐
    嚇被害人之犯行。綜觀本院調查前開證據所得，尚難認有積極證據足認被告確有
    公訴意旨所指恐嚇取財犯行，此外，本院復查無其他積極證據，足資認定被告涉
    有公訴人所指訴之恐嚇取財犯行，是不能證明被告犯罪，揆諸前開說明，爰依法
    為無罪判決之諭知。
據上論斷，應依刑事訴訟法第三百零一條第一項，判決如主文。
本案經檢察官王百玄到庭執行職務
中      華      民      國    八十九    年     十二     月    二十六    日
                                  臺灣臺南地方法院刑事第四庭
              法  官    卓  穎  毓
右正本證明與原本無異。
如不服本判決，應於判決送達後十日內，向本院提出上訴狀。
                                          書記官    黃  子  起
中      華      民      國    八十九    年     十二     月    二十七    日


司法院資訊處製作；財團法人民間司法改革基金會備份。
